臺灣臺中地方法院民事判決  
110年度中簡字第1719號
原      告  李永剛  

被      告  簡子翔  

上列當事人間請求損害賠償事件，於民國110年11月23日言詞辯
論終結，本院判決如下：
  主      文
被告應給付原告新臺幣肆萬壹仟貳佰捌拾元，及自民國一百一十
年一月十六日起至清償日止，按週年利率百分之五計算之利息。
原告其餘之訴駁回。
訴訟費用新臺幣壹仟元由被告負擔新臺幣參佰貳拾參元，餘由
原告負擔。
本判決原告勝訴部分得假執行。但被告以新臺幣肆萬壹仟貳佰捌
拾元為原告預供擔保後，得免為假執行。
    事實及理由
一、原告主張：
　㈠被告成立民間合會，擔任會首，原告於民國108年11月15日標
    得其中一會，被告應給付原告會款新台幣（下同）121,800
    元，然被告僅給付31,800元，其向原告表示其餘9萬元當作
    係借款，被告不同意；再者，被告先前於108年8月19日以母
    親過世急需喪葬費為由借款3萬元，僅返還2萬元，尚積欠1
    萬元未清償，合計被告於斯時欠原吿10萬元，被告於108年1
    1月17日主動簽發面額11萬元之本票交付原告，並言明1萬元
    係利息；原告再於108年12月5日標得另一合會，被告應交付
    原告會款122,600元，被告於108年12月4日先交付3萬元予原
    告，原告旋即從3萬元中抽取1萬元予被告，作為另個合會之
    會頭錢，被告嗣後卻稱原告未給付前揭1萬元會頭錢，又不
    願退還該筆會頭錢1萬元，基上，被告共積欠原告11萬元未
    償還。   
　㈡其後，經友人何家毅居中協調，被告同意加利息總計償還13
    萬元（本金11萬元加利息2萬元），自109年1月起，每月清
    償1萬5仟元至全數清償完畢。詎被告於109年1月份依約清償
    1萬5仟元後，同年2月份僅清償5仟元，經原告追討欠款，被
    告始於109年3月23日清償8萬元，嗣再匯款3仟元，共計償還
    原告10萬元3仟元，尚欠2萬7仟元。  
　㈢被告明知尚有2萬7仟元債務未清償，竟要求原告歸還前揭面
    額11萬元之支票，原告認為被告並未全數清償完畢遂拒絕返
    還，109 年3 月27日晚間9 時40分許，被告趁原告駕駛計程
    車在臺中市○○區○○路0段0號前排班時，持球棒伸入車窗
　　毆打原告，原告受有頸部挫傷、左側前臂挫傷等傷害，及原
    告車輛晴雨窗破裂、車板受損。被告上開傷害行為，致原告
    受傷，被告自應負侵權行為損害賠償責任。原告因被告上開
    侵權行為，致受有下列損害：
  1.醫療費用680 元：原告因本件傷害事故受有傷害，支出醫療
    費用680元。
  2.晴雨窗400元：被告毀損原告車輛之晴雨窗，原告因而受有4
    00元之損失。 
  3.精神慰撫金99,900元：原告因被告上開侵權行為，致受有上
    開傷害，使原告身體不適，精神上必感痛苦，且原告遭被告
    在大馬路毆打，無異係眾目睽睽之下羞辱原告，致原告精神
    受創嚴重，自得請求精神慰撫金。以上連同會款合計127,98
    0元之損害，爰依合會契約、消費借貸契約及侵權行為之法
    律關係，提起本件訴訟。並聲明：被告應給付原告127,980 
    元，及自起訴狀繕本送達翌日起至清償日止，按週年利率5%
    計算之利息。
二、被告則以：
　㈠原告於108年11月15日標得會款121,800元，被告已給付完畢
    ，原告於108年12月5日（尾會）標得另會會款121,800元，
    被告僅給付31,800元，尚欠9萬元，因被告前向原告借款1萬
    元，合計10萬元，加計利息1萬元，被告方開立金額11萬元
    之本票交付原告。被告於108年12月10日再起新會，被告並
    未讓原告參加，被告已經欠原告錢了，也不可能再收原告會
    頭錢，故無原告所稱由3萬元中抽1萬元給付另起新會之會款
    1萬元之情。雙方起初約定償還日期為108年12月底開始，預
    計為12個月或13個月後還清之還款計畫（亦即直至109年12
    月間或110年1月間方可清償完畢），然被告現卻僅用3個月
    將其款項還清，即已提前於109年3月24日將所欠之10萬元還
    清，此時雙方（即大飛與被告）再次合意，就本金還清以外
    ，利息也由原來3萬元縮減為3仟元，被告已還款103,000元
    ，已清償完畢，原告應返還本票予被告。
　㈡由鈞院109年度訴字第2794號刑事判決可知，被告亦受有額頭
    兩處開放性傷口、左前臂擦傷、右前臂挫傷等傷害，被告因
    此支出醫療費用750元，並受有精神慰撫金10萬元之損害，
    被告得以所受損害與原告所受損害間互為抵銷等語置辯。並
    聲明：原告之訴駁回。如受不利之判決，願供擔保請准宣告
    免為假執行。   
三、得心證之理由：
　㈠欠款部分：
　　⒈經查，被告成立民間合會，擔任會首，原告為會員，原告
      分別於108年11月15日、同年12月5日各標得一會，被告應
      給付原告會款121,800元、121,800元，被告僅付會款121,
      800元及31,800元，尚積欠會款9萬元，又被告於108年8月
      19日向原告借款3萬元，僅返還2萬元，尚積欠借款1萬元
      未清償，以上合計被告積欠原吿10萬元，迄至109年3月24
      日止被告已清償103,000元等情，業據原告提出合會表單
      為證，且為兩造所不爭執，自堪信為真正。 
　　⒉惟原告主張被告於108年12月4日交付前開會款3萬元予原告
      時，原告自3萬元中抽取1萬元予被告，作為被告另成立新
      合會之會頭錢，被告迄未返還此筆會頭錢1萬元，被告
　　　共計積欠原告11萬元，兩造嗣經友人何家毅居中協調，被
      告同意加利息總計償還13萬元（本金11萬元加利息2萬元
      ），自109年1月起，每月清償1萬5仟元至全數清償完畢等
      情；被告則稱：原告以半恐嚇方式差辱伊，原告要求伊除
      了付11萬元，要再加3萬元，伊再跟他們喬，到最後伊說
      共付13萬元，月付15,000元等語。按當事人主張有利於己
      之事實者，就其事實有舉證之責任；但法律別有規定，或
      依其情形顯失公平者，不在此限，民事訴訟法第277條定
      有明文。經查，被告就其同意給付欠款本利共計13萬元予
      原告乙節並不否認（見本院卷宗第74－75、113頁），雖以
      其係遭原告半恐嚇方式而為同意等語置辯，惟被告並未舉
      證以實其說，參以被告自承就還款金額跟原告議價等情，
      應認兩造已就還款金額及給付方式達成協議。被告所辯，
      尚無可採。 
　　⒊兩造約定被告給付欠款本金11萬元加利息2萬元，自109年1
      月起，每月清償1萬5仟元至全數清償完畢乙節，已如前述
      ，亦即兩造約定於9個月內清償完畢，以本金11萬元按法
      定最高利率年息百分之16，據此計算9個月利息應為13,20
      0元，由此可見，兩造約定之利率已超過法定最高利率。
      依民法第205條規定，原告對超過部分無請求權，僅得按
      年息百分之16請求被告給付利息。是以原告得請求被告清
      償之金額為本金11萬元加計利息13,200元，共計123,200
      元。扣除被告已清償103,000元，原告尚得請求被告給付2
      0,200元。
　㈡傷害部分： 　
　　⒈原告主張被告於109 年3 月27日晚間9 時40分許，被告趁
      原告駕駛計程車在臺中市○○區○○路0段0號前排班時，持球
      棒伸入車窗毆打原告，致原告受有頸部挫傷、左側前臂挫
      傷等傷害，及原告車輛晴雨窗破裂，被告上開傷害行為，
      經本院以109年度訴字第2794號刑事判決，判處拘役30日
      ，如易科罰金，以1,000 元折算一日在案等事實，業據原
      告提出修理單據為證，並經本院調閱上開刑事卷宗查明屬
      實，且被告所不爭執，堪認原告之主張為真正。
    ⒉按因故意或過失，不法侵害他人之權利者，負損害賠償責
　　  任，民法第184條第1項前段定有明文。又按不法侵害他人
      之物者，應向被害人賠償其物因毀損所減少之價額；不法
      侵害他人之身體或健康者，對於被害人因此喪失或減少勞
      動能力或增加生活上之需要時，應負損害賠償責任；不法
      侵害他人之身體、健康、名譽、自由、信用、隱私、貞操
      ，或不法侵害其他人格法益而情節重大者，被害人雖非財
      產上之損害，亦得請求賠償相當之金額，民法第196條、
      第193 條第1項、第195 條第1 項前段分別定有明文。經
      查，被告基於傷害之犯意，毆打原告，致原告受有前開傷
      害及原告車輛晴雨窗破裂，被告之不法行為與原告所受之
      損害間具有相當因果關係，是原告依侵權行為之法律關係
      ，請求被告賠償其損害，為有理由，應予准許。茲就原告
      所得請求賠償之項目金額，分述如下：
      ①醫療費用部分：原告主張其因被告前揭傷害行為，致身
        體受傷，因而支出醫療費用680元，業據其提出醫療費
        用收據為證，核屬有據，自應准許。
      ②晴雨窗部分：原告主張其因被告前揭不法行為，致原告
        車輛晴雨窗破裂，因而支出修理費400元，業據其提出
        修理單據為證，亦屬有據，應予准許。
　　  ③精神慰撫金部分:按非財產之損害賠償係以人格權遭遇
　　　  侵害，使精神上受有痛苦為必要，其核給之標準固與財
        產上損害之計算不同，然非不可斟酌雙方身份資力與加
        害程度，及其他各種情形核定相當之數額，最高法院51
        年台上字第223 號判例意旨可資參照。經查，原告為高
        中畢業，為計程車司機，月收入約4 、5 萬元，名下無
        不動產、有汽、機車各一部；被告高中畢業，為計程車
        司機，月收入約3萬元，名下無不動產、有汽車一部，
        業經兩造自陳在卷，有兩造稅務電子閘門財產調件明細
        表在卷足稽，本院審酌兩造上開身分地位、教育程度、
        經濟能力、原告所受傷害程度，對於身體所造成之痛苦
        ，被告之加害情形及原告所受精神上之痛苦等一切情狀
        ，本院認原告請求精神慰撫金10萬元實屬過高，應以2
        萬元為適當。
    ⒊從而，原告依侵權行為之法律關係，得請求被告賠償之金
      額為21,080元（計算式：680＋400＋20000＝21080）。另被
      告辯稱：原告亦毆打伊成傷，伊得以所受損害與之抵銷等
      語。惟按因故意侵權行為而負擔之債，其債務人不得主張
      抵銷，為民法第339條所明定。被告毆打原告及毀損原告
      車輛之晴雨窗，均屬故意侵權行為，依上揭規定，被告自
      不得就其故意侵權行為所負擔之債主張抵銷。
㈢綜上所述，原告依兩造約定及侵權行為之法律關係，訴請被告
  給付41,280元（計算式：20200＋21080＝41280），及自起訴狀
  繕本送達被告翌日即110年1月16日起至清償日止，按週年利率
  5%計算之遲延利息，為有理由，應予准許；逾此範圍之請求，
  為無理由，應予駁回。
四、本件事證已臻明確，兩造其餘爭點、攻擊防禦方法，經審酌
    核與判決結果無影響，爰不分別斟酌論述，附此敘明。
五、本判決原告勝訴部分，係本院就民事訴訟法第427條第1項所
    定訴訟適用簡易程序而為被告敗訴判決，應依同法第389條
    第1 項第3 款規定，依職權宣告假執行。又被告陳明願供擔
    保免為假執行，經核並無不合，爰酌定相當擔保金額宣告之
    。
六、訴訟費用負擔：民事訴訟法第79條。
中　　華　　民　　國　　110 　年　　12　　月　　7 　　日
                      臺灣臺中地方法院臺中簡易庭
                                  法　官　吳蕙玟
以上正本係照原本作成。
如不服本判決，應於送達後20日內，向本院提出上訴狀並表明上
訴理由，如於本判決宣示後送達前提起上訴者，應於判決送達後
20日內補提上訴理由書（須附繕本）。如委任律師提起上訴者，
應一併繳納上訴審裁判費。
中　　華　　民　　國　　110 　年　　12　　月　　7 　　日
                                  書記官　黃于容